【裁判字號】    98,抗,53
【裁判日期】    980430
【裁判案由】    假扣押
【裁判全文】
臺灣高等法院高雄分院民事裁定            98年度抗字第53號
抗  告  人  雙世國際股份有限公司
法定代理人  甲○○○
代  理  人  陳豐裕律師
相  對  人  東莞市大華體育用品有限公司
法定代理人  乙○○
代  理  人  劉豐州律師
            楊淑玲律師
上列當事人間聲請假扣押事件，抗告人對於中華民國97年10月31
日臺灣高雄地方法院97年度裁全字第10125 號裁定提起抗告，本
院裁定如下：
    主  文
抗告駁回。
抗告訴訟費用由抗告人負擔。
    理  由
一、本件抗告意旨略以：相對人主張抗告人自94年起陸續向相對
    人下單訂購高爾夫球具等相關體育用品，相對人均已依訂單
    所載，運送及交付完畢，惟抗告人迄今尚積欠相對人貨款計
    美金569041.20 元及人民幣431053.93 元，固提出貨物快遞
    費用收據、出貨單影本、工作送貨單影本及請款單影本等為
    證；然相對人因交付貨物有瑕疵，造成抗告人遭下游公司退
    貨而受有損害，抗告人自得主張瑕疵擔保，請求相對人損害
    賠償並拒絕付款。而相對人請求假扣押抗告人之財產，所提
    上開證物，僅為請求原因之釋明。相對人既未能就抗告人目
    前已陷於財務困境，或移至遠地逃匿無蹤，或日後有不能強
    制執行或甚難執行之虞為釋明，僅陳明願就債務人所受損害
    供擔保，依法自不得為假扣押。原法院疏未詳查，遽予裁定
    准相對人之聲請，顯於法有違。為此提起抗告，求予廢棄原
    裁定云云。
二、按請求及假扣押之原因，應釋明之。前項釋明如有不足，而
    債權人陳明願供擔保或法院認為適當者，法院得定相當之擔
    保，命供擔保後為假扣押。民國92年2 月9 日修正公布之民
    事訴訟法第526 條第1 項、第2 項定有明文。次按所謂假扣
    押之原因，依民事訴訟法第523 條第1 項規定，係指日後不
    能強制執行或甚難執行之虞而言；其情形本不以債務人浪費
    財產，增加負擔或就其財產為不利益之處分，將達於無資力
    之狀態，或債務人移住遠處，逃匿無蹤或隱匿財產為限。又
    稱「釋明」者，係使法院就某事實之存否，得到「大致為正
    當」之心證為已足，與「證明」係當事人提出之證據方法，
    足使法院產生堅強心證，可以確信其主張為真實者，尚有不
    同。基於「釋明」究不能等同於「證明」之法意，為保障債
    權人及債務人之程序權，並使法院能正確判斷原假扣押裁定
    之當否，民事訴訟法始再明文規定對於假扣押聲請之裁定抗
    告者，抗告法院於裁定前，應使債權人及債務人有陳述意見
    之機會。此觀該法第528 條第2 項規定即明。又按債權人就
    假扣押之原因固應先為釋明，然釋明如有不足，依民事訴訟
    法第526 條第2 項之規定，既得由債權人陳明供擔保補強，
    則其如已提出能即時調查之證據，縱不足以釋明請求確有日
    後不能強制執行或甚難執行之虞，亦僅釋明不足，而非未釋
    明（最高法院97年台抗字第264 號、96年台抗字第466 號裁
    定意旨參照）。
三、經查相對人即債權人於為本件假扣押之聲請時，提出出貨單
    、工作送貨單、請款單、貨物快遞費用收據影本，固僅足以
    釋明請求之原因；惟相對人於本院為裁定前，亦經通知到院
    陳明，依財政部台北市國稅局96年度各類所得資料清單所載
    ：抗告人名下並無任何財產，然於第一商業銀行股份有限公
    司總行國際處（下稱一銀總行國際處）、第一商業銀行高雄
    分行（下稱一銀高雄分行）、兆豐國際商業銀行三多分行（
    下稱兆豐銀三多分行）及日商三井住友銀行股份有限公司台
    北分公司（下稱住友銀台北分行）等4 家銀行於96年度所給
    付之利息依序為1,632,031 元、12,687元、1,905 元、4,62
    5 元，共計1,651,248 元，足見抗告人於96年度在上揭4 家
    銀行之存款至少應有新臺幣數千萬元。然相對人依本件假扣
    押裁定提供擔保，聲請原法院對抗告人執行假扣押（97年度
    司執全字第5690號）之結果，抗告人於97年12月5 日在一銀
    高雄銀行之存款僅新臺幣49元（含活期及支票存款）、日幣
    551 元、美金0.51元；於97年12月8 日在兆豐銀三多分行之
    存款僅966 元、美金14,369.39 元及日幣1,125 元；於97年
    12月2 日在住友銀行台北分行存款僅新臺幣3,884 元、美金
    82.8元及日幣53元，另抗告人於97年12月4 日在一銀總行國
    際處已未設帳戶，因之，如不准予以假扣押，日後即有甚難
    執行之虞等語，並提出前揭96年度各類所得資料清單、財產
    歸屬資料清單及上開銀行函在卷資為釋明（見本院卷第45頁
    至第52頁），參以抗告人亦具狀自承抗告人已於97年12月初
    解除於一銀高雄分行之定期存款分別為美金85,664元、美金
    150,000 元、美金226,309 元各1 筆暨解除於兆豐銀三多分
    行之定期存款分別為美金15,994元及217,000 元各1 筆，合
    計共美金69萬4,967 元等情，並有一銀高雄分行定期存款單
    影本3 張、兆豐銀三多分行定期存款單影本2 張附卷足憑（
    見本院卷第70頁至第81頁）。堪認相對人就本件請求及假扣
    押之原因，均已釋明，且相對人亦陳明願供擔保以補釋明之
    不足。是原法院依民事訴訟法第526 條第2 項規定，裁定准
    予假扣押，核無不合。抗告意旨指摘原裁定不當，求予廢棄
    ，為無理由，應予駁回。
四、據上論結，本件抗告為無理由，依民事訴訟法第495 條之1
    第1 項、第449 條第1 項、第95條、第78條，裁定如主文。
中    華    民    國    98    年    4     月    30    日
                              民事第三庭
                                  審判長法官  張國彬
                                  法      官  鄭月霞
                                  法      官  吳登輝
以上正本證明與原本無異。
如不服本裁定應於送達後10日內向本院提出再抗告狀（並按他造
當事人之人數附繕本），並繳納再抗告費新臺幣1,000 元。
再為抗告僅得以適用法規顯有錯誤為理由，並應委任律師為代理
人。
中    華    民    國    98    年    5     月    4     日
                                  書  記  官  張明賢
附註：
抗告人之配偶、三親等內之血親、二親等內之姻親，或抗告人為
法人、中央或地方機關時，其所屬專任人員具有律師資格並經法
院認適當者，亦得為第三審代理人。
抗告人或其法定代理人具有律師資格者及前項情形，應於提起抗
告或委任時釋明之。


司法院資訊處製作；財團法人民間司法改革基金會備份。
